【裁判字號】    92,上易,402
【裁判日期】    920630
【裁判案由】    家暴傷害
【裁判全文】
臺灣高等法院臺南分院刑事判決      九十二年度上易字第四二號  Ａ
      上  訴  人  台灣台南地方法院檢察署檢察官
      被      告  乙  ○  ○
右上訴人因被告家暴傷害案件，不服臺灣臺南地方法院九十二年度易字第九八號中華
民國九十二年三月十九日第一審判決（起訴案號：臺灣臺南地方法院檢察署九十一年
度營偵字第一五七九號），提起上訴，本院判決如左：
      主      文
上訴駁回。
      理      由
一、公訴意旨略以：乙○○與其妻甲○○感情不睦，時生齟齬，二人於九十一年五月
    十五日十一時許，在台南縣白河鎮縣○○里旁，因細故發生爭吵，乙
    ○○憤而基於傷害人身體之犯意，出手毆打甲○○，致甲○○受有腦震盪、鼻出
    血之傷害，因認乙○○涉有刑法第二百七十七條第一項傷害罪嫌云云。
二、按犯罪事實應依證據認定之，無證據不得推定其犯罪事實；又不能證明被告犯罪
    者，應諭知無罪之判決，刑事訟訴法第一百五十四條、第三百零一條第一項分別
    定有明文。次按認定不利於被告之事實，須依積極證據，苟積極證據不足為不利
    於被告事實之認定時，即應為有利於被告之認定，更不必有何有利之證據；又事
    實之認定，應憑證據，如未能發現相當之證據，或證據不足以證明，自不能以推
    測或擬制之方法，以為裁判之基礎；且認定犯罪事實所憑之證據，無論直接或間
    接證據，其為訴訟上之證明，須達於通常一般之人均不致有懷疑，而得確信其為
    真實之程度者，始得據為有罪之認定，倘其證明尚未達到此一程度，而有合理之
    懷疑存在時，尚難為有罪之認定基礎，最高法院三十年上字第八一六號、四十年
    台上字第八六號、七十六年台上字第四九八六號分別著有判例可資參照。又按被
    害人之陳述為認定犯罪之依據時，必其陳述並無瑕疵，且就其他方面調查，又與
    事實相符，始能認有證據能力，最高法院著有六十一年度台上字第三○九九號判
    例意旨可資參照。所謂無瑕疵，係指被害人所為不利被告之陳述，與社會上一般
    生活經驗或卷存其他客觀事實並無矛盾而言。至所謂就其他方面調查認與事實相
    符，非僅以所援用之旁證足以證明被害結果為已足，尤須綜合一切積極佐證，除
    認定被告確為加害人之可能外，在推理上無從另為其他合理原因之假設，有一不
    合於此，即不能以被害人之陳述做為論斷之證據。
三、公訴意旨認被告乙○○涉有前揭傷害犯行，無非係以告訴人甲○○之指訴及診斷
    證明書一紙，為其所憑論據。訊據被告堅決否認有何傷害之犯行，辯稱：伊從未
    與告訴人因手機帳單費用過高之事發生口角爭執，亦未徒手毆打告訴人，不知告
    訴人是如何受傷等語。經查：
（一）告訴人雖於警訊、偵查及原審審理中均指稱遭被告毆打成傷，惟對於被告究於
      何處毆打伊，先於警訊時指稱：「我先生於九十一年五月十五日上午十一時許
      在白河鎮仙草里新山邊土雞城路邊毆打我，使我頭部有腦震盪及鼻出血」等語
      （詳警卷），嗣於原審審理時指述：「他就用雙手推我的肩膀，我好像有撞到
      後面的桌子」等語（詳原審卷第三十頁），並有告訴人庭訊時繪製於其與被告
      共同經營之水果攤內遭被告毆打時之位置圖一紙在卷可佐（詳原審卷第三五頁
      ），而水果攤與土雞城有一路之隔乙節，亦有被告於庭訊時所繪製之現場圖一
      紙附卷可參（詳原審卷第三六頁），是告訴人就被告究係於何處毆打伊，前後
      所述已有不符，雖甲○○於本院審理時另陳稱：係因警員詢問該處有無明顯之
      目標，伊始答稱土雞城云云，然自警訊筆錄觀之，員警乃詢問甲○○被毆打地
      點，並非詢問被毆打地點附近之明顯目標，是甲○○所述亦與常情有違。另甲
      ○○對於被告究係如何毆打伊一節，先於原審訊問時指稱：「在攤位上打我，
      用手推我身體，我站不穩直接坐在地上，頭沒有撞到，推一下我坐在地上不舒
      服有流鼻血」等語，再於原審審理時指稱：「（是先流鼻血或是被告先推你？
      ）是先打我一巴掌後流鼻血，被告再推我」「（是否有跌坐在地上？）有。被
      告推我，我撞到桌腳，滑坐在地上。屁股坐在地上，後腦撞到雨傘架」等語，
      對於被毆打之方式及過程敘述，亦前後不一。則甲○○對於被毆打之地點、方
      式及過程，說詞既相互齟齬，其所述是否屬實，即有可疑。
（二）再觀諸告訴人所提出由蘇天一診所出具之診斷證明書上固記載告訴人有「腦震
      盪及鼻出血之傷勢」，然經原審進一步向該診所函查甲○○受傷情形，該診所
      函覆略以「本院患者甲○○於九十一年五月十五日下午二時三十六分來院就診
      ，主訴鼻出血及頭部受創，頭暈，沒有嘔吐，經檢查鼻黏膜紅腫，但已無鼻出
      血現象，患者主訴頭暈，沒吐，理學檢查無明顯外傷，應屬輕微腦震盪」等語
      ，參以鼻黏膜乃鼻腔內側組織，倘若告訴人甲○○係因被告打伊一巴掌，而導
      致鼻腔內側鼻黏膜紅腫之傷害，則被告當時出力必極為猛烈，且外觀上必然導
      致臉頰嚴重紅腫，然甲○○於案發後三至四小時左右到診所驗傷，經理學檢查
      卻無明顯外傷，實與常情相違。從而，該診斷證明書所載傷勢與告訴人所指被
      告毆打伊之情節，亦不相符，而不得作為告訴人指訴之佐證。
四、綜上所述，本件縱有告訴人提出之診斷證明書為證，然該紙診斷證明書至多僅能
    證明告訴人於驗傷當時受有腦震盪、鼻出血之傷勢，而未能作為該等傷害確係被
    告所造成之佐證。又告訴人所述遭毆打之情形，前後不一，已如前述，非無瑕疵
    可指，公訴人所舉證據不足以證明被告確有傷害犯行。此外復查無其他積極證據
    ，足認被告有何毆打告訴人之情事，自難僅憑告訴人與常情有違且有明顯瑕疵可
    指之指訴，即認被告犯罪。原審以被告罪證不足，乃為無罪諭知。本院經核原判
    決認事用法，均無不合。上訴意旨循告訴人所請，仍執陳詞，指摘原判不當，為
    無理由，應予駁回。
據上論斷，應依刑事訴訟法第三百六十八條，判決如主文。
本案經檢察官許仲瑩到庭執行職務。
中    華    民    國      九十二      年      六      月      三十      日
                                  臺灣高等法院臺南分院刑事第一庭
                                      審判長法官  茆    臺    雲
                                            法官  蔡    長    林
                                            法官  李    文    福
右正本證明與原本無異。
不得上訴。
                                      法院書記官  李    良    倩
中    華    民    國      九十二      年      七      月      一        日


司法院資訊處製作；財團法人民間司法改革基金會備份。
